【裁判字號】    94,交聲,745
【裁判日期】    950331
【裁判案由】    違反道路交通管理處罰條例聲明異議
【裁判全文】
臺灣士林地方法院交通事件裁定         94年度交聲字第745號
原處分機關  臺北市交通事件裁決所
異議人即    乙○○
受處分人
上列異議人即受處分人因違反道路交通管理處罰條例案件，對於
臺北市交通事件裁決所94年10月7 日所為之處分（原處分案號：
北市裁二字第裁22-AEB239624號、第裁22-AEB239625號），聲明
異議，本院裁定如下：
        主  文
原處分均撤銷。
乙○○均不罰。
        理  由
一、按法院受理交通事件，準用刑事訴訟法之規定，道路交通管
    理處罰條例第89條前段定有明文；又刑事訴訟法第154 條第
    2 項規定：犯罪事實應依證據認定之，無證據不得認定犯罪
    事實；再依最高法院民國76年台上字第4986號判例意旨：認
    定犯罪事實所憑之證據，雖不以直接證據為限，間接證據亦
    包括在內，然而無論直接證據或間接證據，其為訴訟上之證
    明，須於通常一般之人均不致有所懷疑，而得確信其為真實
    之程度者，始得據為有罪之認定，倘其證明尚未達到此一程
    度，而有合理之懷疑存在而無從使事實審法院得有罪之確信
    時，即應由法院為諭知被告無罪之判決。前揭認定被告有罪
    ，就該有罪事實不能有任何合理懷疑存在之原則，於道路交
    通管理處罰條例案件亦有其適用。易言之，當法院踐行調查
    證據程序完畢後，如就原處分機關所認定違規事實仍有合理
    懷疑，應對受處分人為有利之認定。
二、原處分意旨略以：異議人即受處分人乙○○騎乘車牌號碼為
    DXH-972 號重型機車於民國94年8 月22日8 時3 分許，在臺
    北市○○○路○ 段處，經警舉發「駕車行經有燈光號誌管制
    之交岔路口闖紅燈」及「拒絕停車接受稽查而逃逸」之違規
    ，依道路交通管理處罰條例第53條及第60條第1 項，共處罰
    鍰新台幣（下同）4,800 元，並依同條例第63條第1 項第3
    款及第1 款規定，共計違規點數4 點。
三、聲明異議意旨略以：(一)伊於94年8 月22日當天並未騎乘DXH-
    972 號輕型機車，該車亦未借給任何人或青少年騎乘使用。
    (二)伊服務於台電公司核能發電處，因住處位於臺北市○○街
    235 號6 樓，伊平日前往上班地點，交通方式為先在臺北市
    ○○○路與民生西路口搭乘306 號公車，至捷運中山站再轉
    乘淡水新店線捷運。伊一向搭乘大眾交通工具上班，很少騎
    乘機車，94年8 月22日為星期一，該日早上伊亦如同往常，
    先後搭乘公車與捷運，前往臺北市○○○路○ 段之台電大樓
    工作。而本件違規發生地點即臺北市○○路與民權東路口，
    根本不在伊之上班路線上。(三)為證明伊所言屬實，特向台北
    智慧卡票證股份有限公司申請94年8 月22日搭乘捷運之紀錄
    如下：１該日7 時58分，搭乘306 號公車於南京西路捷運中
    山站下車。２因悠遊卡內金額不足，於同日8 時1 分在中山
    站加值500 元，之後搭乘淡水新店線捷運。３同日8 時17分
    ，自臺北市○○○路○ 段之台電大樓捷運站出站。試問伊如
    何於該日8 時3 分，騎乘機車出現在臺北市○○路與民權東
    路口？４卡號為0000000000號之悠遊卡為伊每日隨身攜帶，
    而該卡亦為伊申請住家附近之「大稻埕停車場汽車月票」所
    專用，由該卡之交易類別欄位為「特種票使用」，即代表「
    汽車停車月票」之意，該卡確係伊平時上班及假日開車使用
    ，家人或朋友均未使用。４雖悠遊卡書面紀錄上蓋有亦不得
    作為訴訟上證明之文件」，但一般老百姓受到此無妄之災時
    ，請問要如何尋求援助？要如何自力救濟？如果無法證明行
    蹤是否就代表伊違規？
四、訊據異議人固不否認車牌號碼DXH-972 號輕型機車係伊所有
    ，惟堅決否認有於上揭時地闖紅燈及拒絕停車接受稽查逃逸
    之違規，辯稱：伊在臺北市○○○路○ 段之台電大樓工作，
    伊平時上班係搭乘大眾交通工具，先搭公車至中山捷運站，
    再搭捷運至台電大樓捷運站，違規當天即94年8 月22日，伊
    早上7 時58分，搭公車至捷運中山站，同日8 時1 分在該捷
    運站為悠遊卡加值，同日8 時17分自台電大樓捷運站出站，
    伊不可能在同日8 時3 分，騎乘機車出現在違規地點臺北市
    ○○○路2 段與松江路口。況伊家中沒有機車備用鑰匙，家
    中亦僅有妻子及父親，妻子是家庭主婦，當天在家，而父親
    已年過70歲，亦不會騎機車等語，經查：
    (一)就異議人主張其任職於台灣電力公司核能發電處，工作地
      點為臺北市○○○路○ 段之台電大樓，於94年8 月22日上
      午伊係搭乘公車及捷運前往工作地點等情，業據其提出台
      灣電力公司核能發電處之識別證及其所使用之000000000
      號悠遊卡於94年8 月19日至同年月31日之交易紀錄各1 紙
      附卷可稽，堪以採信，而其於94年8 月22日8 時1 分許，
      係於中山捷運站之世華銀行自動櫃員機為悠遊卡加值500
      元，該處與違規地點臺北市○○○路○ 段與松江路口間，
      二者顯有數公里之差距，依經驗法則判斷，異議人實無法
      騎乘機車僅花費2 分鐘，即自捷運中山站到達違規地點之
      可能，是異議人之上開辯解，足以採信。
    (二)證人即舉發員警甲○○到庭結證稱：當天伊是7 點到9 點
      在臺北市○○路與民權東路口執行交整勤務，舉發之情形
      ，因時間久遠，伊已忘記，伊只記得違規機車騎士，是行
      駛在民權東路上，伊指揮交通會視路口情況，交通量大時
      ，會用手勢及鳴笛，在燈號尚未變為紅燈前，禁止車輛前
      進，本件違規情形係燈號已轉為黃燈，機車騎士不聽從指
      示，仍繼續前行。舉發當天車流量很大，且該交岔路口不
      適宜站在路中間值勤，因有公車要行駛，伊是站在靠西側
      之中央分隔島，距離違規機車約有5 公尺，伊有看該違規
      機車之車號及顏色，回警局後再查車籍資料，伊對於該違
      規機車之型式及廠牌、違規騎士之身材、衣著及所戴安全
      帽等，均無印象。（見本院95年1 月16日訊問筆錄2-3 頁
      ），是依其證述，從舉發時車流量大，證人與違規騎士距
      離約5 公尺、接近之時間僅瞬間，證人記得車號及顏色卻
      無法記得機車廠牌、騎士身材、衣著、所戴安全帽型式等
      細節綜合判斷，本件純係證人目測而為舉發，亦未經拍照
      存證，自不能排除有發生誤判之可能。
五、綜上所陳，原處分機關所憑之證據，即證人甲○○之證言及
    違規通知單，既有證人甲○○因目視而誤判之合理懷疑存在
    ，復有上揭悠遊卡紀錄顯示異議人於違規當日8 時1 分身處
    捷運中山站，於舉發時8 時3 分自不可能騎乘機車出現於臺
    北市○○○路○ 段與松江路口之違規地點，此外，復查無積
    極證據足以認定異議人有於上開違規地點闖紅燈及拒絕停車
    接受稽查逃逸之情事，從而，原處分機關未予詳查而逕予裁
    罰，尚有未洽，本件異議為有理由，應由本院將原處分均撤
    銷，改諭知異議人均不罰，以資適法。
據上論斷，應依道路交通案件處理辦法第20條前段，裁定如主文
。
中    華    民    國    95    年    3     月    31    日
                        交通法庭法  官  高雅敏
以上正本證明與原本無異
如不服本裁定，應於送達後5日內向本院提出抗告狀
                                書記官  丁梅芬
中    華    民    國    95    年    3     月    31    日


司法院資訊處製作；財團法人民間司法改革基金會備份。
